【裁判字號】    90,台非,162
【裁判日期】    900607
【裁判案由】    詐欺
【裁判全文】
最高法院刑事判決                                  九十年度台非字第一六二號
    上訴人  最高法院檢察署檢察總長
    被  告  甲○○
右上訴人因被告詐欺案件，對於本院中華民國八十九年十月十二日確定判決（八十九
年度台非字第三六三號，起訴案號：台灣嘉義地方法院檢察署八十七年度偵字第六九
八八號），認為違法，提起非常上訴，本院判決如左：
    主  文
原判決撤銷。
原上訴駁回。
    理  由
非常上訴理由稱：「一按判決不適用法則或適用不當者，為違背法令；又提起非常上
訴，須對於確定判決始得為之，刑事訴訟法第三百七十八條、第四百四十一條定有明
文。本件原非常上訴判決認定被告甲○○於民國八十八年九月十日死亡，有台北縣三
重市第二戶政事務所函附之戶籍謄本可稽，而該第一審法院於八十八年九月二十九日
為判決時（台灣嘉義地方法院八十七年度易字第一五○八號），未依刑事訴訟法第三
百零三條第五款規定諭知不受理之判決，竟為被告實體之科刑判決，顯屬違背法令，
因認案經確定，且對被告不利，乃撤銷原判決，另諭知公訴不受理，固屬卓見。但查
，前第一審法院於判決時，未對業已死亡之被告為諭知不受理之判決，而仍為實體上
之科刑判決，雖屬違背法令；惟被告既於前第一審判決前死亡，其訴訟主體已不存在
，判決當然無從為合法之送達，前判決縱以寄存方式送達，亦不能發生送達之效力，
該判決不能認為業已確定，不得提起非常上訴（最高法院八十四年度台非字第一三四
、八十五年度台非字第二九一號判決、五十年度第四次民刑庭總會會議決議（一）、
六十年度第一次民刑庭總會會議決議（一）等可資參照），是以原非常上訴判決誤予
撤銷改判，揆諸前揭說明，自有判決適用不當之違法。二、爰依刑事訴訟法第四百四
十一條、第四百四十三條規定提起非常上訴，以資糾正。」等語。
本院按提起非常上訴，以對於確定判決始得為之，觀諸刑事訴訟法第四百四十一條規
定甚明。本件被告甲○○於八十八年九月十日死亡，有台北縣三重市第二戶政事務所
函附之戶籍謄本可稽，而該第一審法院於八十八年九月二十九日為判決時（台灣嘉義
地方法院八十七年度易字第一五○八號），未依刑事訴訟法第三百零三條第五款規定
諭知不受理之判決，竟仍判處被告詐欺罪刑，其判決固屬違背法令。惟被告既已死亡
，其訴訟主體已不存在，判決自無從為合法之送達。其判決不能認為業已確定，上訴
人於八十九年九月八日竟對之提起非常上訴（八十九年度非字第三○九號非常上訴書
），非有理由。本院於八十九年十月十二日判決時，誤認該第一審判決已確定，且於
被告不利，乃將該第一審判決撤銷，另諭知公訴不受理之判決，非常上訴意旨執以指
摘該判決違法，洵有理由，應將原判決撤銷，另為原非常上訴駁回之判決，以資糾正
。
據上論結，應依刑事訴訟法第四百四十六條、第四百四十七條第一項第一款，判決如
主文。
中      華      民      國     九十     年      六      月      七      日
                              最高法院刑事第二庭
                                  審判長法官  莊  來  成
                                        法官  謝  俊  雄
                                        法官  白  文  漳
                                        法官  蘇  振  堂
                                        法官  吳  昆  仁
      右正本證明與原本無異
                                              書  記  官
中      華      民      國     九十     年      六      月     十五     日


司法院資訊處製作；財團法人民間司法改革基金會備份。
